臺灣高雄地方法院民事裁定　　　　　　110年度鳳補字第538號
原　　　告　中國信託商業銀行股份有限公司


法定代理人　利明献　
被　　　告　葉春晴（原名葉春琴）

　　　　　　陳永昌　

　　　　　　陳惠萍　

　　　　　　葉鴻傑　

　　　　　　葉竑詳（原名葉鴻圖）　　 

　　　　　　陳葉香蘭
　　　　　　葉香花　

　　　　　　葉春妹　
　　　　　　王金能　
　　　　　　王吳珠　
上列當事人間請求代位分割遺產事件，本院裁定如下：
    主  文
本件移送臺灣高雄少年及家事法院。
    理  由
一、按訴訟之全部或一部，法院認為無管轄權者，依原告聲請或
    依職權以裁定移送於其管轄法院。民事訴訟法第28條第1 項
    定有明文。次按因繼承回復、遺產分割、特留分、遺贈、確
    認遺囑真偽或其他繼承關係所生請求事件，為家事事件法第
    3 條第3 項第6 款所稱丙類事件，依同法第2 條前段規定應
    由少年及事法院處理之。又所謂專屬管轄，係指法律規定某
    類事件專屬一定法院管轄之謂，凡法律規定某類事件僅得由
    一定法院管轄者，縱未以法文明定「專屬管轄」字樣，仍不
    失其專屬管轄之性質。家事事件法第2 條亦於立法理由揭示
    ：「為貫徹家事事件（包括家事訴訟事件、家事非訟事件及
    家事調解事件）專業處理之精神，爰於本條明定家事事件之
    事務管轄法院」之意旨明確，足見該條乃依事件性質而定管
    轄誰屬之事務管轄規定，具專屬及強制性質，亦即少年及家
    事法院對於家事事件之管轄，較諸普通法院，性質上為專屬
    管轄，且事關公益，不許捨棄責問權（參見吳明軒著民事訴
    訟法下冊，民國102 年7 月修訂10版第1391至1392頁）。家
    事事件法第70條規定因繼承回復、遺產分割、特留分、遺贈
    、確認遺囑真偽或繼承人間因繼承關係所生請求事件，得由
    下列法院管轄：一、繼承開始時被繼承人住所地之法院；被
    繼承人於國內無住所者，其在國內居所地之法院。二、主要
    遺產所在地之法院。對照民事訴訟法第18條於102 年5 月8
    日修正之立法理由謂：家事事件法第3 條第3 項第6 款將因
    繼承回復、遺產分割、特留分、遺贈、確認遺囑真偽或繼承
    人間因繼承所生事件列為家事事件，並於第70條明定其管轄
    法院，依該法第196 條規定應優先適用，現行條文關於上開
    事件管轄法院之規定應予刪除。至於該法規定以外其他因死
    亡而生效力之行為，例如死因贈與、死因契約等類情形，仍
    有本條之適用，爰配合修正第一項。又因繼承所生家事訴訟
    事件應適用家事事件法，現行條文規定之被繼承人應修正為
    自然人，爰配合酌作文字修正。是關於遺產分割或繼承人間
    因繼承關係所生請求事件之管轄法院，應依家事事件法第70
    條規定定之，如被繼承人住所地或主要遺產所在地設有少年
    及家事法院，即應專屬該少年及家事法院管轄，不得由普通
    法院管轄，方無違家事事件法基於家事事件專業處理之精神
    所定之管轄（臺灣高等法院高雄分院105 年度上易字第337
    號判決要旨）。按遺產分割訴訟，屬家事事件法第3 條所定
    之丙類事件。而代位分割遺產訴訟，所涉者同屬繼承人間之
    訴訟，被告並得以對於被代位人之一切抗辯對抗代位人，故
    其本質仍與丙類事件相當（臺灣高等法院暨所屬法院106 年
    法律座談會民事類提案第30號審查意見）。
二、經查，本件訴狀送達後，原告於110 年11月4 日更正訴之聲
    明為：被告間就被繼承人葉狗妹所遺如附表一所示之遺產，
    依附表二之應繼分比例分割為分別共有。可知原告起訴請求
    分割己○○（原名庚○○，下稱己○○）與被告間因繼承而
    公同共有如附表一所示遺產，為求使己○○之應繼分浮現，
    俾解消公同共有狀態而為分別共有，以拍賣己○○之持分取
    償，為提起本件訴訟之目的。準此，準此，本院審酌原告起
    訴目的係在解消公同共有狀態，使己○○按其應繼分可得如
    附表一所示遺產之持分，以分別共有狀態呈現，亦即本件訴
    訟係以：①定各該繼承人之應繼分比例（民法第1138條至11
    44條）；②搜尋葉狗妹除如附表一所示之遺產外，是否別無
    其他遺產（民法第1151條）為主要爭點，核與分割共有物性
    質上為處分行為，普通法院受理裁判分割共有物訴訟，其審
    理重點係在尋求對物之共有人適當、公允之方法，依原物分
    配、變價分配，或以原物之一部分配予各共有人，他部分變
    賣以價金分配於各共有人，俾解消物之共有狀態，使其分歸
    各共有人單獨所有（民法第824 條第2 項），兩者顯然有別
    ，本件訴訟性質上既不脫遺產分割所涉繼承人誰屬、應繼分
    比例、全體遺產範圍等要件，揆諸前開規定及說明，本件核
    屬家事事件法第3 條第3 項第6 款規定之丙類事件「遺產分
    割」家事事件，而附表一所示之遺產位於高雄市林園區，應
    專屬臺灣高雄少年及家事法院（下稱少家法院）管轄。茲原
    告向無管轄權之本院提起本件訴訟，顯有違誤，依家事事件
    法第70條第2 款、第2 條前段之規定應由少家法院管轄，爰
    依職權將本件移送於該管轄法院。
三、依民事訴訟法第28條第1項，裁定如主文。
中    華    民    國   110    年    11    月    9     日
                  鳳山簡易庭  法      官  林育丞
以上正本係照原本作成。
如對本裁定抗告須於裁定送達後10日內向本院提出抗告狀，並繳
納裁判費新台幣1,000元。          
中    華    民    國   110    年    11    月    10    日
                              書  記  官  
附表一：
┌──┬──────────────┬───────────┐
│編號│         財產內容           │ 權利範圍             │
├──┼──────────────┼───────────┤
│1   │高雄市○○區○○段0000地號土│公同共有1 分之1       │
│    │地（面積：43平方公尺）      │                      │
├──┼──────────────┼───────────┤
│2   │高雄市○○區○○路000號房屋 │公同共有1 分之1       │
│    │                            │                      │
└──┴──────────────┴───────────┘ 
附表二：
┌──┬─────┬─────┐
│編號│繼承人姓名│應繼分比例│
├──┼─────┼─────┤
│1   │己○○    │6分之1    │
├──┼─────┼─────┤
│2   │乙○○    │18分之1   │
├──┼─────┼─────┤
│3   │丙○○    │18分之1   │
├──┼─────┼─────┤
│4   │辛○○    │12分之1   │
├──┼─────┼─────┤
│5   │葉泓詳    │12分之1   │
├──┼─────┼─────┤
│6   │丁○○○  │6分之1    │
├──┼─────┼─────┤
│7   │葉春花    │6分之1    │
├──┼─────┼─────┤
│8   │戊○○    │6分之1    │
├──┼─────┼─────┤
│9   │甲○○    │36分之1   │
├──┼─────┼─────┤
│10  │王吳珠    │36分之1   │
└──┴─────┴─────┘